【裁判字號】    96,上訴,2759
【裁判日期】    970422
【裁判案由】    違反槍砲彈藥刀械管制條例
【裁判全文】
臺灣高等法院臺中分院刑事判決        96年度上訴字第2759號
上  訴  人  臺灣南投地方法院檢察署檢察官
上  訴  人
即  被  告  甲○○
                    現於台灣台中看守所
指定辯護人  本院公設辯護人戊○○
被      告  丙○○
                    現於暫寄押臺灣臺中監獄
選任辯護人  楊佳勳律師
            張崇哲律師
被      告  丁○○
                    現於臺灣台北監獄
                    現於臺灣台中監獄寄押
指定辯護人  本院公設辯護人戊○○
上列上訴人因違反槍砲彈藥刀械管制條例案件，不服臺灣南投地
方法院96年度訴字第105號，中華民國96年8月29日第一審判決（
起訴案號：臺灣南投地方法院檢察署95年度偵字第4476、4479、
4658號），提起上訴，本院判決如下：
    主  文
上訴駁回。
    事  實
一、甲○○前因恐嚇取財案件，經臺灣南投地方法院判處有期徒
    刑9月，嗣經臺灣高等法院臺中分院駁回上訴確定，甫於民
    國92年7月6日縮刑期滿執行完畢。甲○○明知具殺傷力之槍
    砲彈藥均為政府明令公告列管之管制物品，非經許可不得非
    法寄藏、持有；竟於88年8、9月間某日，在其位於南投縣草
    屯鎮平林里平林巷92號前住處內，受已往生之友人許雨霖所
    託，而代為保管、寄藏具有殺傷力之仿FN廠1910型改造手槍
    1支（槍枝管制編號0000000000，下稱甲槍）、口徑9mm制式
    子彈1顆、直徑約7.94mm之改造子彈5顆、直徑約7.96mm之改
    造子彈2顆、直徑約8.96mm之改造子彈若干顆（此部分改造
    子彈被警查獲時甲○○原持有6顆，丙○○原持有3顆，後經
    刑事警察局混合送鑑定，鑑定結果9顆改造子彈，具殺傷力
    有4顆，不具殺傷力有5顆，而無法分辯甲○○、丙○○分別
    持有此部分具有殺傷力之子彈各有多少顆），而未經許可寄
    藏上開具殺傷力之槍彈。
二、甲○○因與友人己○○有債務糾紛，遂於95年10月16日以電
    話邀約己○○於在南投縣南投市○○里○○路10號旁之空地
    碰面商談債務，適當日復為丙○○父親之生日，甲○○原擬
    與丙○○、丁○○一同前往埔里慶祝，乃於95年10月16日下
    午5時許，甲○○駕駛車牌號碼6Q-3099號自小客車搭載丙○○及丁○○同往埔里參與壽宴途中，甲○○即先將車開往與
    伊先前與己○○約定碰面之南投縣南投市○○里○○路10號
    旁之空地，準備先與己○○商談債務處理事宜；甲○○等人
    到達現場，將車輛停妥後不久，己○○亦駕駛車牌號碼6191
    -PW號自小客車停放在甲○○之自小客車後方，甲○○見己○○駕車到來即持事先自行攜帶之前開甲槍（內含具殺傷力
    直徑約7. 94mm之改造子彈5顆及不具殺傷力之改造子彈1顆
    之彈匣1個）下車，並坐上己○○之右副駕駛座位上，丙○○與丁○○則坐在車上未下車，嗣因甲○○、己○○在車上
    起衝突，丙○○、丁○○2人見狀，隨即下車至己○○之車
    旁。此時甲○○、丙○○、丁○○竟基於妨害自由之犯意連
    絡 (丙○○及丁○○妨害自由部分，業經原審均判處有期徒
    刑6月、減為有期徒刑3月，並諭知易科罰金折算標準，均未
    上訴而告確定。），由甲○○繼續與謝隆談判，約過1、2分
    鐘之後，甲○○即持前述甲槍槍托敲打己○○之右前額（傷
    害罪嫌部分、未提出告訴），己○○遂質問甲○○為何持槍
    毆打，並表示欲離開現場，甲○○即揚言不用回去了，復由
    丙○○將自行攜帶之具有殺傷力之貝瑞塔改造手槍1枝（槍
    枝管制編號00000 00000號，下稱乙槍，含制式子彈1顆及改
    造子彈12顆之彈匣1個）、手銬1副（未查獲）等物，插於腰
    際，站立於己○○之駕駛座旁之車外（丙○○涉犯未經許可
    ，持有具殺傷力改造手槍及子彈等罪部分，另併案由臺灣雲
    林地方法院95年度訴字第461號判處有期徒刑7年6月，併科
    罰金新台幣60萬元，未上訴而告確定），丁○○則趨前站立
    於甲○○之右副駕駛座旁之車外，將己○○予以包圍住，甲○○並要求己○○坐至後座去，己○○原本欲從駕駛座旁開
    車門下車至後座，甲○○、丙○○、丁○○不讓己○○下車
    ，己○○迫於無奈遂自駕駛座爬行至後座後，趁甲○○等人
    反應不及之機會，打開右後車門逃離現場；甲○○見己○○
    逃跑後，即駕駛己○○上開自小客車自後追趕，然因己○○
    即時躲入附近之巷弄內，始未遭甲○○等人發覺而未遂。
三、嗣於95年10月16日23時30分許，警察在甲○○位於南投縣南
    投市○○路77巷64號1樓之2租屋處，查獲改造子彈半成品15
    顆 (其中直徑7.96mm金屬彈頭之土造子彈2顆具殺傷力) 、
    直徑8.96mm改造子彈6顆 (與丙○○原持有3顆混合後鑑定結
    果，9顆改造子彈有4顆有殺傷力、5顆不具殺傷力)，及不具
    殺傷力之改造貝瑞塔92手槍2支（槍枝管制編號0000000000
    、0000000000）、塑膠槍1支（槍枝管制編號0000000000）
    、改造左輪手槍1支（槍枝管制編號000 0000000）等物，及
    與本案無關之第一級毒品海洛因1.1公克、第二級毒品安非
    他命吸食器1組及滲有海洛因之香菸3支等物（甲○○涉犯毒
    品危害防制條例罪嫌部分，另由檢察官偵查）及丙○○所持
    有之貝瑞塔改造手槍1枝（槍枝管制編號0000000000號、含
    彈匣1個）、制式子彈1顆及改造子彈12 顆及彈簧3條、砂輪
    頭9支、細起子1盒、電動砂輪機1支、固定夾1支、尖嘴鉗1
    支、斜口鉗1支、六角扳手1支及瓦斯噴槍1支等物（上開丙○○所持有之物，已併由臺灣雲林地方法院95年度訴字第
    461號審理，並判處有期徒刑7年6月確定）。另於翌日0時50
    分警察復在甲○○停放於其租屋處旁其所駕駛之車牌號碼6Q
    -3099號自小客車內查獲直徑9mm制式子彈1顆。再於95年10
    月26日12時35分許，警察又會同甲○○在其所駕駛車牌號碼
    6Q-3099號自小客車駕駛座椅背內取出具有殺傷力之仿FN廠
    1910型改造手槍1支（槍枝管制編號0000000000即甲槍）、
    具殺傷力之直徑7.94mm之改造子彈5顆及不具殺傷力之改造
    子彈1顆等物後。循線查悉甲○○上揭寄藏槍彈乙情。
    理  由
壹、有關上訴人即被告(下稱被告)甲○○寄藏槍彈部分：
一、訊據被告甲○○對於上揭寄藏槍彈事實供承不諱，並有改造
    手槍1枝（槍枝管制編號0000000000，即甲槍）、9mm制式子
    彈1顆、直徑7.96mm金屬彈頭之土造子彈2顆、直徑8.96mm改
    造子彈數顆 (甲○○持有6顆，與丙○○原持有3顆混合後鑑
    定結果，9顆改造子彈有4顆有殺傷力、5顆不具殺傷力)，直
    徑7.94mm之改造子彈5顆等扣案可稽，且扣案之改造手槍1枝
    （槍枝管制編號00 00000000，即甲槍），認係由仿FN廠191
    0型半自動手槍製造之槍枝，換裝土造金屬槍管而成之改造
    手槍，機械性能良好，可擊發適用子彈，具殺傷力。查獲之
    子彈，其中口徑9mm制式子彈1顆、直徑約7.94mm之改造子彈
    5顆、直徑約7.96mm之改造子彈2顆、直徑約8.96mm之改造子
    彈4顆（此部分改造子彈被查獲時甲○○持有6顆，丙○○持
    有3顆，後經刑事警察局混合送鑑定，鑑定結果9顆改造子彈
    ，具殺傷力有4顆，無殺傷力有5顆，而無法分辯甲○○、丙○○持有此部分具有殺傷力之子彈各有多少顆，有南投縣政
    府警察局96年3月26日投警刑字第09600096872號函在原審卷
    p118可按）均具殺傷力，此亦有內政部刑事警察局95年11月
    24日刑鑑字第09501581 25號、95年12月25日刑鑑字第0950
    164157號槍彈鑑定書及96年4月2日刑鑑字第0960043624號函
    、96年4月2日刑鑑字第0960043624號函附卷可稽（見偵4658
    卷138-145 、p134-137、原審卷p157)。
二、綜上所述，足證被告甲○○此部分自白與事實相符，本件事
    證明確，被告甲○○未經許可，非法寄藏具有殺傷力槍彈犯
    行均堪認定。
貳、有關被告甲○○與同案被告丙○○、丁○○共同妨害自由未
    遂部分：
一、訊據被告甲○○對於上開妨害自由未遂事實雖坦承不諱，惟
    以上開事實與共同被告丁○○無涉，係伊個人與己○○間之
    債務問題等語置辯。經查：
(一)依證人即被害人己○○於原審審理時陳述：當天與甲○○以
    電話約好在南投監理站見面，到達時沒有見到甲○○，又再
    次打電話給他，他叫伊去市場，伊到達時甲○○先下車並坐
    上伊的車上聊天，後來丁○○、丙○○陸續下車分別站在伊
    車外側兩邊，丙○○站在車子左方，丁○○站在車子右邊，
    甲○○跟伊在車上聊天不到2分鐘，他拿出1把槍敲打伊額頭
    ，伊要下車他不讓伊下車，甲○○叫伊坐到車子的後座，伊
    要從駕駛座的門下車去坐到後座，甲○○不肯，丙○○站在
    伊駕駛座旁左邊的門，腰間插著1把槍，丙○○說叫伊從駕
    駛座爬到後座去，還要拿手銬銬伊。伊順勢爬到後座椅子上
    ，開副駕駛座後面的右手邊的門跑掉，伊要下車，外面的人
    不讓伊下車等語（見原審卷p225-226）。於偵訊時亦陳述：
    甲○○從6Q-3099號自小客車下車，到伊車上右前座，約聊1
    分鐘，甲○○突然以槍托敲打伊頭，同時他的車上下來2個
    人，其中1人到伊駕駛座旁，另1人到甲○○的右前座旁等情
    （見偵4476卷p120）。而證人丙○○於原審審理亦陳述：己○○跑之後，伊抬頭看，就看到丁○○站在甲○○坐的旁邊
    的門邊等語（見原審卷p239）。於檢察官偵訊時仍陳述：到
    了之後甲○○下車坐到己○○的車副駕駛座，沒有幾分鐘2
    人打起來，伊和丁○○就下車到他們車旁，伊站在駕駛座旁
    ，丁○○站在副駕座旁等情（見偵4658卷p191）。是由證人
    己○○、丙○○上開陳述中可知，共同被告丁○○確實有下
    車，並站在己○○所駕駛之車副駕駛座車外，共同被告丁○○辯稱伊並未下車云云，與上開證人所述不符，為不可採。
    本件共同被告丁○○與己○○間雖無任何債務糾葛，然依己○○與被告甲○○在車內商談未果，並遭甲○○持槍毆擊欲
    離去時，除共同被告之一即腰際插有乙槍及手銬之丙○○站
    在己○○駕駛座車門外，共同被告丁○○亦以站在己○○之
    車外旁之方式，阻止己○○離去，已使被害人己○○之行動
    自由受拘束，是本院認共同被告謝尚文，及被告甲○○、同
    案被告丙○○上開行為，已與妨害自由之構成要件行為相符
    合，被告甲○○辯稱共同被告丁○○與本案無關，自無可採
    信為真正。
(二)綜上所述，被告甲○○與共同被告丙○○、丁○○均已著手
    於剝奪他人行動自由之構成要件行為，因被害人逃走而未遂
    ，是被告甲○○所為共同妨害自由行為未遂之犯行，應可認
    定，應依法論科。
參、論罪科刑之理由：
一、按「寄藏」與「持有」，均係將物置於自己實力支配之下，
    僅寄藏必先有他人之持有行為，而後始為之受寄代藏，故受
    寄人代為保管，其保管之本身，亦屬持有，不過此之持有係
    受寄之當然結果，槍砲彈藥刀械管制條例第11條第4項及第
    13條第4項將「持有」及「寄藏」分別為處罰規定，單純之
    「持有」，固不包括「寄藏」，但「寄藏」之受人委託代為
    保管，其保管之「持有」行為係「寄藏」之當然結果，法律
    上自宜僅就「寄藏」行為為包括之評價，不應另就「持有」
    予以論罪（最高法院74年台上字第3400號判例意旨參照）。
    再按非法持有、寄藏、出借槍砲彈藥刀械等違禁物，所侵害
    者為社會法益，如所持有、寄藏或出借客體之種類相同（如
    同為手槍，或同為子彈者），縱令同種類之客體有數個（如
    數支手槍、數顆子彈），仍為單純一罪，不發生想像競合犯
    之問題；若同時持有、寄藏或出借二不相同種類之客體（如
    同時持有手槍及子彈），則為一行為觸犯數罪名之想像上競
    合犯（最高法院82年度臺上字第5303號判決要旨可資參照）
    。被告甲○○雖同意寄藏制式子彈1顆、改造子彈多顆，依
    前開判決意旨，應均僅成立單純一未經許可寄藏具殺傷力之
    子彈罪，而不以其所寄藏子彈數量而成立數罪。被告甲○○
    未經許可，寄藏上開具有殺傷力之槍彈，核其所為係犯槍砲
    彈藥刀械管制條例第8條第4項未經許可寄藏可發射金屬或子
    彈具有殺傷力之改造手槍罪及同法第12條第4項未經許可寄
    藏子彈罪，為想像競合犯，依刑法第55條前段規定，從一重
    之未經許可寄藏可發射子彈具有殺傷力之改造手槍罪論處。
    至於被告甲○○寄藏上開具有殺傷力之改造手槍部分，檢察
    官起訴認應適用修正前槍砲彈藥刀械管制條例第11條第4項
    ，按槍砲彈藥刀械管制條例雖於94年1月26日經總統公布修
    正，並自同年月28日起施行，惟因被告甲○○所犯未經許可
    ，寄藏其他可發射金屬或子彈具有殺傷力之槍枝之「寄藏、
    持有行為」，性質上係屬犯罪行為之繼續，而非犯罪狀態之
    繼續。故被告甲○○所犯自88年8、9月間起，至95年10 月
    26日被查獲止之未經許可，寄藏其他可發射金屬或子彈具有
    殺傷力之槍枝，應直接適用修正公布後之槍砲彈藥刀械管制
    條例第8條第4項規定，加以論處，尚無新舊法比較之問題，
    是本件起訴法條應予變更，併此敘明。
二、被告甲○○就犯罪事實二所載部分，係犯刑法第302條第3項
    、第1項之剝奪他人行動自由未遂罪。被告甲○○就此部分
    犯行，與同案被告丙○○、丁○○間有犯意聯絡、行為分擔
    ，為共同正犯。被告甲○○曾受如犯罪事實欄所載有期徒刑
    之宣告並經執行完畢，此有前述刑案資料查註紀錄表及臺灣
    高等法院被告前案紀錄表等附卷可參，其於刑之執行完畢後
    5 年內再犯本件有期徒刑以上之各罪，為累犯，應均依刑法
    第47條第1項規定加重其刑。又被告甲○○所犯剝奪他人行
    動自由未遂罪，應依刑法第25條第2項之規定，按既遂犯之
    刑減輕之，並依法先加後減之。被告甲○○所犯上揭違反槍
    砲彈藥刀械管制條例及妨害自由之犯行間，罪名不同，犯意
    各別，應予分論併罰。
三、至於公訴意旨另以：被告甲○○於88年8、9月間某日，在其
    位於南投縣草屯鎮平林里平林巷92號前住處內，受友人許雨
    霖（經查證業已於88年9月22日死亡）所託，未經許可，非
    法代為寄藏具有殺傷力之改造貝瑞塔92手槍1支（槍枝管制
    編號0000000000），直徑8.96mm土造子彈數顆 (本件被告甲○○遭查扣持有土造子彈計27顆，其中14顆無殺傷力，而未
    具起訴，其餘僅13顆，然起訴書誤將查扣屬丙○○所持有之
    10顆土造子彈一併計入被告甲○○持有，而誤載為23顆；上
    開13顆土造子彈，其中7顆有殺傷力，已詳述如前，剩餘6顆
    直徑8.96mm改造子彈，因與丙○○持有3顆改造子彈混合，
    鑑定後，其中4顆有殺傷力，然無法區辨被告持有之6顆改造
    子彈，那些無殺傷力），因認被告甲○○此部分亦涉犯未經
    許可持有可發射金屬或子彈具有殺傷力之手槍罪嫌云云。經
    查：
    (1)按槍砲彈藥刀械管制條例所謂之槍砲，係指「具有殺傷力
      」之可發射金屬或子彈之各式槍砲而言（同條例第4條第1
      項第1款參照）。次按鑑定資料，只為形成法院心證的資
      料之一，於法院並無絕對拘束力，換言之，雖經鑑定，法
      院仍應本於職權予以調查，以期發現真實，不得以鑑定報
      告作為判決的唯一依據，否則一經鑑定，無異已得判決之
      結果，而法院之審判，勢將流於形式，自與職權調查發現
      真實之本旨有違。又鑑定人之鑑定，雖為證據資料之一種
      ，但鑑定報告顯有疑義時，審理事實之法院，仍應調查其
      他必要之證據，以資認定，不得專憑不盡不實之鑑定報告
      作為認定犯罪之證據（最高法院40年台上字第71號判決意
      旨參照）。
    (2)扣案改造92手槍1枝（槍枝管制編號0000000000），經送
      內政部警政署刑事警察局鑑定認係由仿BERETT A廠92FS型
      半自動手槍製造之槍枝，車通金屬槍管內阻鐵而成之改造
      手槍，經檢視，雖槍管前段已截斷，惟不影響槍枝之擊發
      功能，經實際裝填適用子彈進行試射（具直徑8.1mm、重
      量4.3g金屬彈頭），測得彈頭之速度為71公尺/秒，計算
      其動能為10.84焦耳，換算其單位面積動能為21.03焦耳/
      平方公分（於實際試射時，槍枝抓子鉤因無法承受爆炸高
      壓而斷裂），並未鑑定該槍枝是否具有殺傷力，此有該局
      95年11月24 日刑鑑字第0950158125號鑑定書乙份附卷可
      稽。而按槍砲彈藥刀械管制條例，關於槍砲彈藥刀械之殺
      傷力，並未具體明定其程度，參酌槍砲彈藥之刑度，遠逾
      於刀械，而屬重罰，衡其立法用意，乃以槍砲彈藥殺傷力
      之程度及危害性，較刀械顯鉅；然而刀械之殺傷力，亦係
      具有穿破人體皮肉層之威力，始足當之，甚至刀械，亦可
      能砍斷骨骼，剌透穿過人體，固在此穿破人體皮肉層之定
      義，刀械與槍砲彈藥之間，並無分軒輊，從而此僅係槍枝
      殺傷力之必要條件之一，並非槍枝殺傷力之充分條件，應
      非區別二者刑度輕重之唯一要素；故槍枝之殺傷力定義，
      尚有深入界定之必要。又衡之立法對於槍枝處以重刑之本
      意，應係因其不必近身，在遠距之間，足以狙擊，又具有
      相當之準確度，得以傷害殺人之功用，固以重刑相加；使
      槍枝亦必須近身，乃能穿入人體皮肉層者，其與刀械作用
      無異，重刑加之，則有違比例原則而輕重失衡，亦必將二
      者之要件，作此區別，始與刑罰原理相合。查前揭鑑定書
      固指扣案槍枝發射之子彈，試射結果為每平方公分動能達
      21.03焦耳，然起訴書隨附之據以判斷殺傷力之相關數據
      中有美國軍醫總署定義：彈丸撞擊動能達58呎磅（約為
      78.6焦耳），則足以使人喪失戰鬥能力。刑事警察局對活
      豬作射擊測試結果，彈丸單位面積動能達24焦耳／平方公
      分，則足以穿入豬隻皮肉層。日本科學警察研究所之研究
      結果，彈丸單位面積動能達20焦耳/平方公分則足以穿入
      人體皮肉層。本案扣案槍枝每平方公分動能僅達21.03焦
      耳，自尚未達上開美國軍醫總署殺傷力之定義及刑事警察
      局對活豬做射擊試驗之標準。檢察官起訴為何採用日本之
      測試標準，而未採用美國及我國刑事警察局之測試標準，
      並未見其說明，從而檢察官以刑事警察局對上開槍枝之測
      試，其動能尚未達美國及該局試驗所得具殺傷之標準，即
      認定上開槍枝具殺傷力即值斟酌。雖檢察官以日本國之試
      驗結果，認20焦耳以上即足以穿入人之皮肉層；唯如前論
      述，僅以穿入情形，尚非等於具有殺傷力槍枝，況且20焦
      耳之穿入，深淺如何，是否逾於一般刀械之嚴重性，未臻
      明確；衡諸上開該局之試驗，穿入豬體之皮肉層，須有每
      平方公分24焦耳以上之動能，而本件扣案槍枝發射子彈之
      動能，威力尚不足以穿入豬體皮肉，較諸一般鋒利刀械，
      尚且不如，苟謂在如此程度之槍枝，即認係違反槍砲彈藥
      刀械管制條例，具殺傷力之槍枝，要非立法本意，而與社
      會國民之刑罰感情觀念相悖。又由上開所述，美國軍醫總
      署定義彈丸撞擊動能達78.6焦耳許，始足以使人喪失戰鬥
      能力，足見本件扣案槍枝，非但不堪作為戰鬥武器，亦不
      足穿入豬隻肉體，且其穿入人體，亦未必利於刀械，自不
      能因日本國之試驗結果，20焦耳以上即足以穿入人之皮肉
      層，即認上開每平方公分動能僅達21.03焦耳之槍枝具有
      槍砲彈藥刀械管制條例所謂之殺傷力。
    (3)綜上，扣案之改造貝瑞塔92手槍1支（槍枝管制編號00000
      00000）之性能，未達到足以確認係具備相當距離動能之
      殺傷力之程度。是被告甲○○被訴此部分寄藏具有殺傷力
      之改造貝瑞塔92手槍1支之犯行尚屬不能證明，原應依法
      諭知此部分無罪之判決，惟檢察官認此部分與被告甲○○
      前揭持有槍彈遭科刑部分有裁判上一罪之關係，爰不另為
      無罪之諭知。另經檢察官及原審本院送鑑定之被告甲○○
      所持有之6顆直徑8.96mm改造子彈，因與被告丙○○所持
      有之3顆同規則子彈混合，而無法認定被告持有上開6顆改
      造子彈內有多少顆，並未具殺傷力，有南投縣政府警察局
      96 年3月26日投警刑字第09600096872號函在卷可按 (見
      原審卷P118)，惟此檢察官認此部分與被告甲○○前揭持
      有槍彈遭科刑部分均有裁判上一罪之關係，亦不另為無罪
      之諭知，併此敘明。
四、原審適用刑事訴訟法第300條，槍砲彈藥刀械管制條例第8條
    第4項、第12條第4項，刑法第11條前段、第302條第3項、第
    1項、第28條、第25條第2項、第55條、第47條第1項、第42
    條第3項之規定，並審酌被告甲○○之素行不佳，同時持有
    改造槍、彈，且子彈數量非少，對於社會治安及人民安居樂
    業之期待均有重大威脅，且其持有槍、彈之期間非短，所生
    危害不容輕忽，及被告甲○○因與被害人己○○有債務糾紛
    ，不思以和平理性方式解決，竟起剝奪己○○行動自由之意
    ，然於審理時已坦承犯行等一切情狀，就未經許可寄藏槍彈
    部分量處有期徒刑3年6月、併科罰金新台幣10萬元；就剝奪
    他人行動自由未遂部分，則量處有期徒刑6個月，又被告甲○○所犯剝奪他人行動自由罪在96年4月24日前，且所犯刑
    法第302條第3項、第1項之罪，核與96年罪犯減刑條例第2條
    第1項第3款規定相符，復依該規定減其宣告刑2分之1，並與
    違反槍砲彈藥刀械管制條例部分，依刑法第51條第5款之規
    定，定其應執行之刑，且就應執行之罰金部分併諭知易服勞
    役之折算標準；暨適用刑法第38條第1項第1款之規定，就被
    告甲○○所持改造手槍1枝（槍枝管制編號0000000000號即
    甲槍、含彈匣1個）、9mm制式子彈1顆（另被告丙○○於本
    案查獲所持有具有殺傷力槍、彈，已併由臺灣雲林地方法院
    95 年訴字第461號判決確定沒收在案），均係違禁物，依刑
    法第38條第1項第1款宣告沒收；並說明扣案第一級毒品海洛
    因1.1克、第二級毒品安非他命吸食器1組及滲有海洛因之香
    菸3支，與本件無關，至於甲○○另涉犯毒品危害防制條例
    罪嫌部分，則由檢察官另案偵查中；又被告持有改造貝瑞塔
    92手槍2支（槍枝管制編號000 0000000、0000000000）、塑
    膠槍1支（槍枝管制編號000000 0000）、改造左輪手槍1支
    （槍枝管制編號000 0000000）等物，經鑑定並無殺傷力；
    而扣案之改造子彈半成品15顆（其中2顆有殺傷力)、直徑8.
    96mm改造子彈6顆 (與丙○○持有之3顆經混合鑑定後，其中
    4顆有殺傷力)、直徑7.94mm改造子彈6顆部分 (其中5顆有殺
    傷力)，或經鑑定無殺傷力，至於有殺傷力部分，亦均已擊
    發，而喪失子彈之效能，亦不再具有殺傷力，均非屬違禁物
    ，而諭知均無庸為沒收之宣告。其認適用法均無違誤，量刑
    亦稱妥適；被告甲○○提起上訴，請求從輕量刑云云，為無
    理由，應駁回其上訴。
肆、無罪部分：
一、公訴意旨另以：被告甲○○於95年10月16日持有之甲槍（內
    含是否具殺傷力不明之子彈顆之6、7顆），被告丙○○同日
    攜帶1支具有殺傷力之貝瑞塔改造手槍1枝（槍枝管制編號00
    00000000號、含彈匣一個，下稱乙槍）、具有殺傷力之土造
    子彈9顆、制式子彈1顆及不具殺傷力之子彈3顆，與被告丁○○至南投縣南投市○○里○○路10號旁之空地與己○○碰
    面商談債務，因認被告甲○○對被告丙○○所持有乙槍及子
    彈、被告丙○○對被告甲○○所持有之甲槍及子彈，被告丁○○對被告甲○○、丙○○各所持有上開甲、乙槍枝及子彈
    部分，均有共同非法持有槍彈之犯意聯絡；上訴意旨更以被
    告甲○○、丙○○2人亮槍後，被告3人未曾有要求、命令、
    祈求彼此間不要繼續持槍，復繼續共同剝奪己○○行動自由
    ，而謂被告甲○○、丙○○亮槍後，被告3人對於彼此所攜
    帶同往之槍彈，應有持有之犯意聯絡，認被告3人應另各犯
    槍砲彈藥刀械管制條例第8條第4項未經許可持有可發射金屬
    或子彈具有殺傷力之手槍罪，同法第12條第4項未經許可，
    持有子彈罪。
二、訊據被告3人均否認有此部分之犯行，被告甲○○辯稱：不
    知丙○○有攜帶槍彈等語。被告丙○○辯稱：不知甲○○有
    攜帶槍彈等語。被告丁○○則辯稱：當天係受邀去埔里祝壽
    ，不知甲○○、丙○○有攜帶槍彈等語。
三、按槍砲彈藥刀械管制條例所謂之持有，係指行為人在主觀上
    有支配、管領之意思，客觀上亦能將該物置於己實力支配之
    下者（最高法院95年度台上字第154號判決參照）。又刑事
    法上所稱持有，乃指行為人以支配之意思，將物品置於自己
    事實上得為支配之狀態（即行為中），始足當之（最高法院
    82年度台上字第1135號判決參照）。亦即非知悉他人有持有
    槍彈，即可論以共同持有，應有將他人槍彈置於自己支配之
    狀態，始可論以共同持有。又同謀共同正犯犯意聯絡之存在
    ，基於證據裁判之原則，自須有相當確實之證據予以證明，
    始足為論罪依據。即共同正犯之所以對其他共犯所實施之行
    為負全部責任，以就行為有犯意之聯絡為限。經查，被告丁○○於偵訊及本院審理時均陳述並不知被告甲○○、丙○○
    有攜帶槍彈。被告丙○○於警詢時並未陳述其他人是否知悉
    伊有攜帶槍彈，被告甲○○於警詢亦為同此陳述。至被告甲○○於偵訊時陳述：當天是丁○○到伊租屋處，伊與丙○○
    原本帶2瓶酒要去幫丙○○父親慶生，伊就找丁○○一起去
    ，另去之前伊就接到己○○的電話，所以一起載丁○○過去
    ，槍伊原本藏在車座位下方，要到被害人車上才拿出來放在
    皮包內帶過去（見偵4658卷P174-175、P192）。被告丙○○
    則於偵訊時陳述：甲○○說己○○欠他錢，約他見面談，甲○○如何攜帶槍彈到現場，伊並不知道，但是甲○○到被害
    人車上時有從座位椅下拿一個東西，所以槍枝應該是插在身
    上（見偵658卷P192）。被告丁○○於偵訊時則陳述：當天
    下午在中興路遇到甲○○、丙○○，他們說要去埔里給人家
    請客，伊就和他們一起去，結果就在內興路遇到甲○○朋友
    ，伊不知道丙○○、丁○○有帶槍彈（見偵4658卷P176、P1
    93）。被告甲○○於原審審理時亦陳述：丁○○、丙○○看
    不到伊帶的槍，伊也沒有看到丙○○手上有拿槍，伊是邀丁○○一起去向埔里的朋友祝壽（見原審卷P233-234）。被告
    丙○○於原審審理時陳述：伊不知道甲○○要跟己○○見面
    ，因為伊父親生日，伊拜託甲○○載伊回埔里，在回家之前
    路上，甲○○說他跟人家有約才過去南投監理站，過去時，
    伊等先到，後來己○○到了，車子就停在伊後面，甲○○跟
    己○○打起來時，伊才知道甲○○有帶槍，甲○○也不知道
    伊有帶槍（見原審卷P238-239、P241）。是由被告3人對於
    95年10月16日是要一起去埔里為被告丙○○之父親慶生，於
    路上始與己○○見面談事情等一節之陳述，均為一致，足認
    被告3人當日並非一起要去從事不法行為，再被告甲○○、
    丙○○於偵訊、原審及本院審理時均陳述其他2人並不知悉
    伊有攜帶槍彈前往，則僅以被告甲○○於警詢陳述丙○○有
    攜帶1支貝瑞塔92黑色手槍、被告丙○○於警詢中陳述甲○○手持1把銀白色八厘米手槍等語，並無法認定被告甲○○
    、丙○○於出發前即知悉其他人有持有槍彈，自難認彼此間
    對於對方持有槍彈之行為，有犯意聯絡之可能。另由被告甲○○、丙○○於警、偵訊及原審審理陳述可知被告甲○○、
    丙○○於95年10月16日前去內興路10號空地所持有槍彈，均
    在自己之隨身保管支配下，並未交付其他被告。是縱使被告
    丁○○於上開內興路10號空地時有看到被告甲○○、丙○○
    各持手槍，被告丙○○有看到被告甲○○持有手槍，被告甲○○看到被告丙○○持有手槍，然被告甲○○、丙○○各所
    持有之槍彈，客觀上並未置於其他被告之實力支配下，再佐
    以證人己○○於原審證稱：丙○○站在駕駛座旁車門，叫伊
    從駕駛座爬到後座去時，共未拿出槍枝，但說要拿手銬銬伊
    ，且丙○○、丁○○站在伊車門旁，各站一邊，看管伊，嗣
    後伊自右後車門跑出去時，丁○○亦無加以阻擋等情（見原
    審卷P225、229)，可知被告丙○○之腰際雖插有槍枝，被告
    甲○○亦持有槍彈，然被告3人間於意圖妨害被害人己○○
    行動自由之際，均不曾出言渠等持有槍彈，亦不曾有手持槍
    彈向被害人示意之行為，足證，本件被告丙○○僅以站立車
    旁並作勢以手銬銬住被害人之方式，意圖剝奪被害人行動自
    由，而被告丁○○則係以站在車門外，幫忙阻止被害人離去
    之方式，加入剝奪被害人之行動自由犯行，甚明。是以，被
    告3人於偵查及本院審理時既均未陳述有共同帶槍彈之默契
    或欲利用被告甲○○、丙○○所攜帶槍彈之意思，且依證人
    己○○所述，亦未見被告3人間於妨害己○○自由，有何彼
    此利用其中被告甲○○、丙○○所攜帶槍彈之意思，則此種
    單純看到、知悉他人持有槍彈，依上所述，亦難認有共同持
    有被告甲○○、丙○○所持有之槍彈之犯意聯絡及行為分擔
    。綜上所述，被告丁○○被訴共同未經許可持有改造甲、乙
    手槍、子彈，被告甲○○被訴共同未經許可，持有被告丙○○所持有改造手槍（槍枝管制0000000000號即乙槍）及子彈
    ，被告丙○○被訴共同持有被告甲○○所持有改造手槍（槍
    枝管制編號0000000000號即甲槍）及子彈等犯行部分，均查
    無積極證據足資證明，既屬不能證明，自應就此部分事實為
    被告3人無罪之諭知。原審經查明相關事證後，尚無法形成
    被告3人有罪之確信，認不能證明被告3人犯罪，而均為無罪
    之諭知，核無不當，檢察官上開上訴意旨無非推論之詞，非
    可據之執為積極證據而對被告3人為不利之認定，其上訴為
    無理由，應予駁回。
據上論斷，應依刑事訴訟法第368條，判決如主文。
本案經檢察官乙○○到庭執行職務。
中    華    民    國    97    年    4    月    22    日
            刑事第六庭  審判長法  官  李  文  雄
                              法  官  邱  顯  祥
                              法  官  林  靜  芬
上列正本證明與原本無異。
如不服本判決應於收受送達後十日內向本院提出上訴狀，其未敘
述上訴之理由者並得於提起上訴後十日內向本院補提理由書（均
須按他造當事人之人數附繕本）。
                              書記官  高  勳  楠
中    華    民    國    97    年    4    月    22    日


司法院資訊處製作；財團法人民間司法改革基金會備份。
